【裁判字號】    98,抗,1076
【裁判日期】    980731
【裁判案由】    假扣押
【裁判全文】
臺灣高等法院民事裁定                  98年度抗字第1076號
抗  告  人  黃德芳即黃德芳建築師事務所
代  理  人  盧仲昱律師
上列抗告人因與相對人嘉捷電子工業股份有限公司間假扣押事件
，對於中華民國98年4月28日臺灣臺北地方法院98年度裁全字第3
177號所為裁定提起抗告，本院裁定如下：
    主  文
抗告駁回。
抗告訴訟費用由抗告人負擔。
    理  由
一、按請求及假扣押之原因，應釋明之；前項釋明如有不足，而
    債權人陳明願供擔保或法院認為適當者，法院得定相當之擔
    保，命供擔保後為假扣押，民事訴訟法第526條第1項、第2
    項規定甚明。所謂請求原因，係指債權人已在或欲在本案訴
    訟請求之標的而言。所謂假扣押之原因，依同法第523條之
    規定，係指日後有不能強制執行或甚難執行之虞，或應在外
    國為強制執行之情形，如債務人浪費財產，增加負擔，或就
    其財產為不利益之處分，將成為無資力之狀態，或將移住遠
    地、逃匿無蹤、隱匿財產等是。次按同法第447條第1項第3
    款規定：當事人不得提出新攻擊或防禦方法。但對於在第一
    審已提出之攻擊或防禦方法為補充者，不在此限。此依同法
    第495條之1第1項規定為抗告程序準用之。是當事人倘符合
    民事訴訟法第447條第1項但書之規定，於抗告程序中提出新
    事實或新證據，抗告法院仍應准許。
二、相對人於原法院聲請意旨略以：伊於民國97年9月5日與捷迪
    特實業股份有限公司（下稱捷迪特公司）合併，伊為存續公
    司，而捷迪特公司於93年5月26日與抗告人簽訂委任契約，
    委任抗告人為「臺北市○○區○○段38-9、38-10地號」等
    兩筆土地興建廠房之規劃設計及監造事宜等之受任人，惟抗
    告人未盡其法定及約定監造義務，應負債務不履行之損害賠
    償責任。伊就抗告人工程缺失多次聯繫抗告人出席與會並參
    與驗收，然抗告人刻意隱匿行蹤；且將原有營業處所由簽約
    時「台北市○○○路421巷77號2樓」搬遷至「台北市○○路
    ○段442號4樓」，並將原有營業場所為處分，顯係為財產不
    利之處分及增加負擔；又抗告人就本件委任契約已收取伊近
    百萬元之薪酬，但卻聞抗告人財務有困難，四處借貸，或將
    有價值之房產進行抵押，增加財產負擔等情，恐日後有不能
    強制執行或甚難執行之虞，爰聲請對抗告人之財產為假扣押
    ，並陳明如釋明尚有不足，願供擔保以補釋明之不足等語。
三、查相對人就上開事實，業據提出臺北市政府函、委任契約書
    、台北市土木技師公會鑑定報告書、捷迪特公司函、黃德芳
    建築師事務所函等證據（見原法院卷第6至24頁），以釋明
    其聲請假扣押之請求。而就假扣押之原因，相對人於原法院
    主張抗告人財務有困難，四處借貸、或將有價值之房產進行
    抵押，恐有增加財產負擔之情等語，於抗告程序中補充主張
    ：抗告人於相對人97年4月21日正式發函請求抗告人本於監
    造職責，對本件瑕疵事項提出解決方案後，始於97年7月23
    日買受新竹縣竹北市○○段38地號土地及其上同段236建號
    即門牌號碼新竹縣竹北市○○里○鄰○○○路22 9號10樓之5
    建物，並將該房地設定新台幣456萬元最高限額抵押權予國
    泰世華商業銀行股份有限公司 (下稱國泰世華銀行)，造成
    相對人日後求償之困難等語，並據提出抗告人財產歸屬資料
    清單、土地及建物登記第二類謄本等影本以為釋明 (見本院
    卷第37至42頁)，係對假扣押原因及證據所為補充，揆諸前
    開說明，自應准許。又抗告人將其財產現金轉換為不動產，
    雖未減少其實際上之積極財產，惟抗告人將上開不動產設定
    最高限額抵押權予國泰世華銀行，國泰世華銀行就該不動產
    即有第一順位受償之權利，並可排除其他債權人與其平均分
    配受償，此對於原可就抗告人之等額現金按債權比例或全額
    受償之相對人而言，自屬增加財產上之負擔，堪認相對人就
    本件假扣押之原因已提出釋明，縱釋明尚有不足，然相對人
    既陳明願供擔保，以補釋明，原法院定相當之擔保，命供擔
    保後為假扣押，於法尚無不合。是抗告意旨謂：伊購置上開
    不動產，係為於新竹執行業務所需；倘伊果欲逃避相對人之
    追償，早即得逕行隱匿該購置不動產之現金，何需以購置不
    動產後再設定抵押權予貸款銀行之迂迴方式為之。伊就所有
    之不動產或現金或其他財產，均無任何隱匿、不利處分或增
    加負擔之情事云云，自無足取。則原法院命相對人供擔保准
    許假扣押，即無不合，抗告意旨指摘原裁定不當，求予廢棄
    原裁定，為無理由，爰裁定如主文。
四、據上論結，本件抗告為無理由，裁定如主文。
中    華    民    國    98    年    7     月    31    日
                    民事第十一庭
                        審判長法  官  鄭雅萍
                              法  官  蘇芹英
                              法  官  徐福晉
正本係照原本作成。
本裁定除以適用法規顯有錯誤為理由外，不得再抗告。如提起再
抗告，應於收受後10日內委任律師為代理人向本院提出再抗告狀
。並繳納再抗告費新台幣1000元。
中    華    民    國    98    年    8     月    6     日
                              書記官  黃瑞芬


司法院資訊處製作；財團法人民間司法改革基金會備份。
